【裁判字號】    98,上更(一),99
【裁判日期】    991026
【裁判案由】    履行契約等
【裁判全文】
臺灣高等法院民事判決                98年度上更(一)字第99號
上  訴  人  日盛印製廠股份有限公司
法定代理人  乙○○
訴訟代理人  丁榮聰律師
複 代理 人  丙○○
            丁○○
被 上訴 人  橋樑國際貿易開發有限公司（原名稱為：橋樑印刷
            機材有限公司)
法定代理人  甲○○
訴訟代理人  郭世昌律師
上列當事人間請求履行契約等事件，上訴人對於中華民國95年11
月20日臺灣臺北地方法院94年度訴字第 244號第一審判決提起上
訴，經判決後，由最高法院發回更審，本院於99年10月12日言詞
辯論終結，判決如下：
    主      文
原判決關於駁回上訴人後開第二項之訴部分，及該部分假執行之
聲請，並訴訟費用（除確定部分外）之裁判均廢棄。
被上訴人應給付暨裝置不停機飛達與收紙之機器配備於機號：54
1252，型號：Heidelberg CD102-4之海德堡菊全四色平版印刷機
；如不能履行時，應給付上訴人新臺幣壹佰玖拾萬貳仟柒佰壹
拾元。
其餘上訴駁回。
第一、二審及發回前第三審訴訟費用由被上訴人負擔五分之二，
餘由上訴人負擔。
本判決所命之給付，於上訴人以新臺幣陸拾肆萬肆仟元供擔保後
，得假執行；但被上訴人如以新臺幣壹佰玖拾萬貳仟柒佰壹拾
元預供擔保，得免為假執行。
    事實及理由
一、本件上訴人聲明求為判決：(一)原判決關於駁回上訴人後開第
    (二)項之訴部分廢棄。(二)被上訴人應給付暨裝置不停機飛達與
    收紙之機器配備於機號：541252，型號：Heidelberg CD102
    -4之海德堡菊全四色平版印刷機。如不能履行時，減縮請求
    被上訴人應給付上訴人新臺幣（以下如未註明幣別者，均同
    ）323萬4,602元。(三)願供擔保，請准宣告假執行。（上訴人
    就上開金錢請求部分，在原審原係請求被上訴人給付 338萬
    2,903元本息， 嗣於最高法院發回後之本審減縮請求金額如
    上─見本院更一審卷88頁背面，經核與民事訴訟法第 446條
    第1項但書、第255條第1項第3款之規定，並無不合）。
    被上訴人聲明求為判決：(一)上訴駁回。(二)如受不利判決，願
    預供擔保，請准宣告免為假執行。
二、上訴人起訴主張：兩造於民國（下同）93年 2月間簽訂買賣
    合約書（下稱系爭買賣合約書），約定被上訴人以總價金歐
    元52萬元將機號：541252，型號：Heidelberg CD102-4之海
    德堡菊金四色平版印刷機（下稱系爭印刷機）出售予伊，惟
    該印刷機於同年 5月間運抵伊工廠組裝完成後，竟發現缺少
    「不停機飛達與收紙」之配備。被上訴人應依約給付該配備
    並應裝置於系爭印刷機。如不為給付，暫不論加裝不停機飛
    達設備之費用為若干，僅加裝不停機收紙配備即須支出 323
    萬4,602元等情，爰依系爭買賣合約書之約定及民法第227條
    、第359條之規定， 求為命被上訴人給付暨裝置不停機飛達
    與收紙之機器配備於系爭印刷機，如不能履行時，給付伊32
    3萬4,602元之判決（見本院更一審卷40、41頁。上訴人在準
    備程序終結後之言詞辯論期日，始提出與準備程序主張不同
    之事項─見本院更一審卷74頁，違反民事訴訟法第 276條之
    規定，自應以其在準備程序終結前之主張為準）（上訴人所
    為超過上開範圍之請求，業經本院前審判決駁回，未據上訴
    人提起第三審上訴，已告確定）。
    被上訴人則以：伊協同上訴人公司所屬員工至挪威驗機確認
    系爭印刷機後，始簽訂系爭買賣合約書，伊出售並交付之系
    爭印刷機本即不包含不停機飛達與收紙之配備，伊無給付該
    配備或賠償損害之義務，系爭買賣合約書所載該項配備係伊
    公司所屬行政助理人員誤植；退步言之，若認伊有給付不停
    機飛達與收紙配備之義務，而應負瑕疵擔保責任，惟系爭印
    刷機已於93年 5月間完成裝機，上訴人遲至93年12月30日始
    提起本件訴訟請求減少價金，已逾 6個月之除斥期間；又因
    系爭印刷機原本即無上開配備，故不構成不完全給付云云，
    資為抗辯。
三、經查上訴人主張兩造於93年 2月間簽訂系爭買賣合約書，約
    定被上訴人以總價金歐元52萬元將系爭印刷機出售予伊，系
    爭印刷機於93年 5月間運抵伊之工廠組裝完成，並無「不停
    機飛達與收紙」配備之事實，業據其提出系爭買賣合約書為
    證（見原審卷(一)12至14頁），且為被上訴人所不爭執，自堪
    信為真實。
四、按解釋當事人立約之真意，除雙方中途有變更立約內容之同
    意，應從其變更以為解釋外，均以當事人立約當時之真意為
    準（最高法院49年台上字第 303號判例參照）。本件上訴人
    主張兩造約定系爭印刷機應具有「不停機飛達與收紙」之配
    備等情，固為被上訴人所否認。惟查：
    (一)兩造訂立系爭買賣合約書前，曾於92年10月21日簽訂另一
      買賣合約書（下稱前份買賣合約書），約定上訴人以總價
      金歐元 53萬5,000元，向被上訴人買受與系爭印刷機同廠
      牌、型號、年份及規格之印刷機（下稱前一部印刷機），
      惟被上訴人因故無法交付該前一部印刷機，乃另行覓得系
      爭印刷機，並與上訴人簽訂系爭買賣合約書，約定由上訴
      人以總價金歐元52萬元向被上訴人買受系爭印刷機等情，
      業據被上訴人提出前份買賣合約書及系爭買賣合約書為證
      （見原審卷(二)51至53、55至57頁），且為兩造所不爭執。
      而系爭買賣合約書係經兩造洽商後，依前份買賣合約書之
      內容修改後簽訂，亦據上訴人提出以手寫修改之系爭買賣
      合約書草稿為證（見本院上字卷16至18頁）。是兩造間所
      簽訂系爭買賣合約書所約定之真意，自應參酌兩造間所簽
      訂前份買賣合約書之內容及嗣後修改內容之過程以定之。
    (二)系爭買賣合約書第 1條約定買賣標的物為機號541252之系
      爭印刷機，並約定機器配備共計16項，其中第10項即已載
      明「不停機飛達與收紙」（見原審卷(二)55頁）。而前份買
      賣合約書第 1條約定買賣標的物為機號541477之同廠牌、
      型號、年份及規格印刷機，機器配備共計16項，其中第10
      項亦包括「不停機飛達與收紙」在內（見原審卷(二)51頁）
      。雖系爭買賣合約書係依前份買賣合約書之內容修改而來
      。惟經對照上開二份合約書有關機器配備之約定，共有兩
      處不同，即前份買賣合約書機器配備第 6項為「差速潤版
      裝置」，第15項為「總印刷轉數：僅用4千1百萬張次」（
      見原審卷(二)51、52頁）；而系爭買賣合約書機器配備第 6
      項為「油墨供應裝置」，第15項為「總印刷轉數：僅用 6
      千萬張次」（見原審卷(二)55、56頁）。且系爭買賣合約書
      除機器配備部分外，亦有多處約定係就前份買賣合約書刪
      改而來。準此，兩造間果係約定系爭印刷機不含該項「不
      停機飛達與收紙」之配備，理應會將系爭買賣合約書內原
      有記載予以刪除。
    (三)雖系爭買賣合約書約定總價金為歐元52萬元，較諸前份買
      賣合約書約定總價金歐元53萬5,000元，減少歐元 1萬5,0
      00元，被上訴人執此抗辯上開差價即係因減少「不停機飛
      達與收紙」配備之故云云。惟查，系爭印刷機無法加裝「
      不停機飛達」裝置，唯一解決辦法為更換整座印刷機之飛
      達單元，如加裝「不停機收紙」配備，其零件與工資合計
      為323萬4,602元，此業經本院於更審前函請台灣海德堡國
      際股份有限公司（下稱台灣海德堡公司）查復屬實，有該
      公司復函可稽（見本院上字卷64、65、130、131頁），上
      開加裝金額顯然高於歐元1萬5,000元之差價（按：系爭買
      賣合約書約定付款日即93年4月20日之匯率為1歐元兌換新
      臺幣39.78元─見原審卷(二)49頁。依此換算歐元1萬5,000
      元折合新臺幣59萬6,700元─其計算式為：15,000歐元×
      39.78=596,700元），是上開歐元1萬5,000元之差價自非
      係因系爭印刷機缺少「不停機飛達與收紙」配備之故〔雖
      台灣海德堡公司於上開復函謂：「購買全新海德保菊金四
      色平版印刷機，若額外選配不停機飛達裝置需額外增加歐
      元6,000元成本，若選配不停機收紙裝置需額外增加歐元
      8,000元成本」，惟該復函既已載明：「請特別注意上述
      價格為新機採購案才可實行，不適用於現有舊機上之後續
      追加安裝」─見本院上字卷130頁。自不得逕認在系爭印
      刷機上加裝「不停機飛達與收紙」配備之價格為歐元1萬
      4,000元（其計算式為：6,000歐元+8,000歐元=14,000歐
      元）〕。復經徵諸系爭印刷機較諸前一印刷機缺少「差速
      潤版裝置」之配備，其年份雖與前一部印刷機相同，但已
      使用6千萬張次之印刷轉數，較諸前一部印刷機已使用4千
      1百萬張次為多，價格理應較低；且被上訴人未能如期交
      付前一部印刷機，逾期日數已逾60日，依前份買賣合約書
      第5條之約定，本應按日計付按總價金千分之1計算之逾期
      罰款（見原審卷(二)52頁）等各情節，足見上訴人主張上開
      差價係因系爭印刷機缺少「差速潤版裝置」，及被上訴人
      應賠償伊逾期交貨之罰款所致（見本院上字卷12、111頁
      ），應屬可取。是被上訴人執上開差價，抗辯兩造間約定
      系爭印刷機不包含「不停機飛達與收紙」之配備，系爭買
      賣合約書記載配備「不停機飛達與收紙」，係伊所屬行政
      助理誤植云云，自非可取。
    (四)雖上訴人於簽訂系爭買賣合約書前，曾指派所屬員工陳登
      科、陳嘉宏、邱同利等三人，偕同被上訴人所屬人員鄭佳
      益前往挪威查看系爭印刷機，當時該印刷機並無「不停機
      飛達與收紙」之配備，嗣兩造簽訂系爭買賣合約書並於第
      8 條約定：「乙方（指被上訴人）所交付之機器與甲方（
      指上訴人）赴挪威所查看之機器同一無誤」，固據被上訴
      人提出照片及系爭買賣合約書為證（見原審卷(二)54、56頁
      ）。然查，上訴人所屬上開員工當時僅係查看系爭印刷機
      之印刷品質，業經證人邱同利在原審到場證述明確（見原
      審卷(二) 108頁）。雖當時查看之系爭印刷機並無配備「不
      停機飛達與收紙」。惟依前述，該配備並非不得加裝，茲
      兩造訂立系爭買賣合約書時，除已載明型號、機號外，並
      另載明機器各項配備（見原審卷(二)55頁），則被上訴人所
      交付之系爭印刷機應具有如何之配備，自應以該合約書之
      全部記載為準，否則兩造僅須約定買賣標的物為上開赴挪
      威查看之機器即可，殊無再另行逐一列載配備項目之必要
      。
    (五)依上所述，兩造間所簽訂系爭買賣合約書所約定買賣標的
      物之系爭印刷機，應具有「不停機飛達與收紙」之配備。
五、次按物之出賣人，負交付其物於買受人，並使其取得該物所
    有權之義務，民法第348條第1項定有明文。又物之出賣人對
    於買受人，應擔保其物依 373條之規定危險移轉於買受人時
    ，無滅失或減少其價值之瑕疵，亦無滅失或減少其通常效用
    或契約預定效用之瑕疵，亦為民法第354條第1項前段所明定
    ；又出賣人就其交付之買賣標的物有應負擔保責任之瑕疵，
    而其瑕疵係於契約成立後始發生，且因可歸責於出賣人之事
    由所致者，則出賣人除負物之瑕疵擔保責任外，同時構成不
    完全給付之債務不履行責任，買受人得依關於給付不能或給
    付遲延之規定，請求補正或賠償損害（最高法院77年 4月19
    日77年度第 7次民事庭會議決議及民法第227條第1項規定參
    照）。
    經查：
    (一)被上訴人雖已將系爭印刷機交付予上訴人並安裝完成，惟
      依前述，該印刷機欠缺系爭買賣合約書所約定應配備之「
      不停機飛達與收紙」，是上訴人本於系爭買賣合約書之約
      定，請求被上訴人給付暨裝置不停機飛達與收紙之機器配
      備於系爭印刷機，應屬有據。
    (二)被上訴人所交付之系爭印刷機既欠缺「不停機飛達與收紙
      」之配備，即未具備約定之效用，自屬物之瑕疵，同時構
      成不完全給付。茲上訴人已於93年 6月17日催告被上訴人
      補正，業據其提出律師函及掛號郵件收件回執為證（見原
      審卷(一)15至17頁及本院上字卷 153頁），乃被上訴人逾期
      迄未補正，則上訴人依據民法第227條第1項、第226條第1
      項之規定，自得請求被上訴人賠償損害。
    (三)上訴人主張系爭印刷機僅加裝「不停機收紙」之配備，即
      須花費323萬4,602元（含零件272萬7,773元、工資35萬2,
      800元及稅款15萬4,029元），固有台灣海德堡公司上開復
      函足按（見本院上字卷64、65、130、131頁）。惟系爭印
      刷機之年份為88年（見原審卷(二)55頁），迄至93年 5月間
      被上訴人交付時止，已使用 5年，就零件部分應予折舊（
      最高法院77年5月17日77年度第9次民事庭會議決議(一)參照
      ）。雖系爭買賣合約書於第9條第2項約定：「於本合約簽
      訂時起 5年內，若經甲方（指上訴人）請求，橋樑公司保
      證以 1,500萬元整購回本機器…」（見原審卷(二)57頁），
      惟此純屬被上訴人主觀上認定所願買回之價格。上訴人執
      此主張系爭印刷機之使用年限至少應為15年（見本院更一
      審卷76頁），而被上訴人則抗辯其使用年限應祇有10年（
      見本院更一審卷62頁），爰斟酌行政院所發布之「固定資
      產耐用年數表」記載印刷設備之耐用年數為 7年（見本院
      更一審卷71頁），惟就特定之系爭印刷機言，應認被上訴
      人所為抗辯，較為可取，自應按10年計算折舊。準此，依
      平均法計算（所得稅法第51條第 1項規定參照，並見本院
      更一審卷91頁），系爭不停機收紙之零件使用 5年後之殘
      值應為148萬7,876元【其計算式為：2,727,773元÷(10+1
      )=247,979元，2,727,773元-[(2,7 27,773元-247,979元)
      ×0.1×5]=1,487,876元】，再加計工資及稅款應為193萬
      2,710元〔其計算式為：1,487,876元+352,800元=1,840,6
      76元，1,840,676元×(1+5%)=1,932,710元〕。是被上訴
      人如不能給付暨裝置「不停機飛達與收紙」之配備於系爭
      印刷機，上訴人請求被上訴人賠償193萬2,710元部分，亦
      屬有據；至逾上開金額之請求，即屬無據。
六、綜上所述，上訴人本於系爭買賣合約書之約定及民法第 227
    條第 1項之規定，請求被上訴人給付暨裝置不停機飛達與收
    紙之機器配備於系爭印刷機；如不能履行時，應給付上訴人
    193萬2,710元部分，自屬應予准許；至逾上開範圍（除確定
    部分外）之請求，即屬不應准許。又本判決所命之給付，兩
    造既分別陳明願供擔保聲請宣告假執行或免為假執行，經核
    均與規定相符，爰分別酌定相當之擔保金額併予准許。從而
    原審就上開應予准許部分，所為上訴人敗訴之判決，尚有未
    洽，上訴論旨指摘原判決此部分不當，求予廢棄改判，為有
    理由；就上開不應准許部分，所為上訴人敗訴之判決，所持
    理由雖與本院不同，但其結果並無二致，仍應維持，上訴論
    旨指摘原判決此部分不當，求予廢棄改判，應認為無理由。
七、至兩造其餘之攻擊或防禦方法及未經援用之證據，經斟酌後
    ，認為均不足以影響本判決之結果，自無逐一詳予論駁之必
    要，併此敘明。
八、據上論結，本件上訴為一部有理由，一部應認為無理由，依
    民事訴訟法第450條、第449條第2項、第79條、第463條、第
    390條第2項、第392條第2項，判決如主文。
中    華    民    國    99    年    10    月    26    日
                    民事第五庭
                        審判長法  官  林鄉誠
                              法  官  曾部倫
                              法  官  梁玉芬
正本係照原本作成。
上訴人不得上訴。
被上訴人如不服本判決，應於收受送達後20日內向本院提出上訴
書狀，其未表明上訴理由者，應於提出上訴後20日內向本院補提
理由書狀（均須按他造當事人之人數附繕本）上訴時應提出委任
律師或具有律師資格之人之委任狀；委任有律師資格者，另應附
具律師資格證書及釋明委任人與受任人有民事訴訟法第466條之1
第1項但書或第2項（詳附註）所定關係之釋明文書影本。
中    華    民    國    99    年    10    月    27    日
                              書記官  常淑慧
附註：
民事訴訟法第466條之1（第1項、第2項）：
對於第二審判決上訴，上訴人應委任律師為訴訟代理人。但上訴
人或其他法定代理人具有律師資格者，不在此限。
上訴人之配偶、三親等內之血親、二親等內之姻親，或上訴人為
法人、中央或地方機關時，其所屬專任人員具有律師資格並經法
院認為適當者，亦得為第三審訴訟代理人。

司法院資訊處製作；財團法人民間司法改革基金會備份。
